【裁判字號】    97,交聲,83
【裁判日期】    970129
【裁判案由】    聲明異議
【裁判全文】
臺灣彰化地方法院交通事件裁定          97年度交聲字第83號
原處分機關  交通部公路總局臺中區監理所彰化監理站
即移送機關
異  議  人  乙○○
即受處分人
上列異議人即受處分人因違反道路交通管理處罰條例案件，對於
交通部公路總局臺中區監理所彰化監理站民國96年12月20日所為
之處分（原處分案號：彰監四字第裁64—Z00000000 號），聲明
異議，本院裁定如下：
    主  文
異議駁回。
    理  由
一、原處分意旨略以：本件異議人即受處分人乙○○於民國96年
    11月5 日上午8 時26分許，駕駛邰利物流公司所有之車牌號
    碼271-BN號自用大貨車，行經國道三號北上148 公里處，因
    「於同向3 車道非因超車沿途行駛中線車道」之違規事實，
    經國道公路警察局第七警察隊大甲分隊依違反道路交通管理
    處罰條例第33條第1 項第3 款之規定，以公警局交字第Z000
    00000 號違反道路交通事件掣單舉發，並於96年12月20日以
    彰監四字第裁64-Z00000000號裁決書，裁處罰鍰新臺幣（下
    同）4000元，及依同條例第63條第1 項記違規點數1 點，於
    法應無不合等語。
二、異議意旨略以：異議人確有於上揭時間駕駛車輛行經違規地
    點，當時是要超越前方第1 部車才駛入中線車道，但第1 部
    車前方尚有另1 部警車，異議人原欲再加速連續超越警車後
    ，才駛回外側車道，但卻被該前方警車以外線無車行駛中線
    車道開單舉發，爰依法聲明異議云云。
三、按汽車行駛於高速公路、快速公路或設站管制之道路，不遵
    使用限制、禁止、行車管制及管理事項之管制規則而未依規
    定行駛車道者，處汽車駕駛人3000元以上6000元以下罰鍰；
    有前項情形者，除依原規定條款處罰鍰外，並予記違規點數
    1 點，道路交通管理處罰條例第33條第1 項第3 款、第63條
    第1 項第1 款分別定有明文。
四、經查：
    （一）本件異議人於上開時、地駕駛邰利物流公司所有車牌
          號碼271-BN號自用大貨車，行經國道三號北上148 公
          里處，因「於同向3 車道非因超車沿途行駛中線車道
          」之違規事實，經國道公路警察局第七警察隊大甲分
          隊依違反道路交通管理處罰條例第33條第1 項第3 款
          之規定，以公警局交字第Z00000000 號違反道路交通
          事件掣單舉發，原處分機關遂於96年12月20日以彰監
          四字第裁64-Z00000000號裁決書裁處等情，有上開舉
          發違反道路交通管理事件通知單、交通部公路總局臺
          中區監理所彰化監理站違反道路交通管理事件裁決書
          各1 紙在卷可稽，且為異議人所不爭執，堪認屬實。
    （二）至異議人雖以以前詞置辯，惟經證人即掣單舉發之員
          警甲○○到庭具結證稱：「當時駕駛巡邏車行駛在該
          路段外側車道，行進間即發現後方有一輛由異議人所
          駕駛之自用大貨車行駛在中線車道，沿途超車，但從
          北上148.8 公里到148 公里處，外線車道已無其他車
          輛，該大自貨車已無行駛中線車道之路權，仍持續在
          中線車道行駛約1 公里，該自大貨車一路行駛在伊駕
          駛之巡邏車後，並未超越警車」等語明確（見本院卷
          第14頁背面至第15頁），是異議人所辯顯與事實不符
          ，而非可採。參以汽車行駛高速公路及快速公路，其
          車道之使用，除因交通事故及道路施工依臨時或可移
          動標誌指示或交通勤務警察指揮外，應依設置之交通
          標誌、標線或號誌之規定，無設置者，大型車應行駛
          於外側車道，並得暫時利用緊臨外側車道之車道超越
          前車，高速公路及快速公路交通管制規則第8 條第1
          項第2 款規定甚明，故汽車行駛於高速公路時，駕駛
          人對於車道之使用，原則上應依交通標誌之指示，若
          無交通標誌、標線或號誌之設置時，則大型車行駛於
          同向3 車道之路段，駕駛人除了為超越同一車道之前
          車時，而得以暫時利用中線車道超車外，其餘情況下
          則不得行駛於中線車道。是異議人為了超越前行車輛
          ，僅能暫時利用緊臨外側車道之車道（即本件違規地
          點之中線車道）超越前車，然本件異議人於超越前車
          後，不僅未立即駛回外側車道，而且行駛於中線車道
          之距離長達0.8 公里，顯見異議人縱因為超車始駛入
          中線車道，然其未即時駛回原行車道，從距離及時間
          觀察，尚難認為係「暫時」利用中線車道超越前車至
          明。
    （三）再者，汽車超車時，前行車連貫2 輛以上者不得超車
          ；超越時應於前車左側保持保持半公尺以上之間隔超
          過，行至安全距離後，再駛入原行路線，道路交通安
          全規則第101 條第1 項第2 款及第5 款各有明文規定
          。又行駛於高速公路之大型車駕駛人，欲超越前車時
          ，應先判斷其超越一輛前行車後，是否仍得以順利駛
          入原行車路線，假若駕駛人於超越一輛前行車後，尚
          能夠順利進入原行車之外側車道，則此時始能變換車
          道而進行超車，否則該駕駛人便應等待另有適當之時
          機後再行超車，尚不得僅因在外側車道見前車行車速
          度緩慢，即貿然變換車道至較內側之車道行駛。是異
          議人於駛入中線車道超越前行車後，即應駛回外側車
          道，竟捨此不為，而欲再加速超越前方警用巡邏車，
          顯然亦未遵守上述道路交通安全規則有關超車之各項
          規定，即不得據此主張免責，併予敘明。
    （四）綜上所述，本件異議人於上揭時、地之違規行為事證
          明確，原處分機關依道路交通管理處罰條例第33條第
          1 項第3 款及第63條第1 項第1 款，裁處罰鍰4000元
          並記違規點數1 點，核無違誤，本件聲明異議人之異
          議為無理由，應予駁回。
據上論斷，應依道路交通案件處理辦法第19條，裁定如主文。
中    華    民    國    97    年    1     月    29    日
                  交通法庭法  官  胡宜如
以上正本證明與原本無異。
如不服本裁定，應於裁定送達後5日內向本院提出抗告狀。
中    華    民    國    97    年    1     月    29    日
                          書記官  蕭秀吉


司法院資訊處製作；財團法人民間司法改革基金會備份。
